【裁判字號】    94,訴,2724
【裁判日期】    950307
【裁判案由】    毒品危害防制條例等
【裁判全文】
臺灣板橋地方法院刑事判決              94年度訴字第2724號
公  訴  人  臺灣板橋地方法院檢察署檢察官
被      告  乙○○
指定辯護人  本院公設辯護人  甲○○
上列被告因毒品危害防制條例等案件，經檢察官提起公訴（九十
四年度核退偵字第九九一號、九十四年度核退毒偵字第一九二四
號），本院判決如下：
    主  文
乙○○施用第一級毒品，處有期徒刑捌月，扣案第一級毒品海洛
因壹包（淨重壹點貳伍公克）沒收銷燬之，海洛因外包裝（空包
裝重零點肆貳公克）壹個沒收；又施用第二級毒品，處有期徒刑
肆月，扣案甲基安非他命（鑑驗後毛重參點壹公克）沒收銷毀之
；應執行有期徒刑拾月。扣案第一級毒品海洛因壹包（淨重壹點
貳伍公克）、甲基安非他命（鑑驗後毛重參點壹公克）沒收銷燬
之，海洛因外包裝（空包裝重零點肆貳公克）壹個沒收。
其餘被訴部分無罪。
    事  實
一、乙○○前因施用第一級、第二級毒品案件，經本院九十四年
    毒聲字第一０五一號號裁定送觀察、勒戒，於民國九十四年
    七月十五日執行完畢釋放，並由臺灣板橋地方法院檢察署檢
    察官於九十四年七月二十一日以九十四年度毒偵字第三二五
    一號、第三二八三號不起訴處分確定。不知悔悟，明知海洛
    因、甲基安非他命（起訴書誤載為安非他命，以下均同）業
    經毒品危害防制條例列為第一級毒品、第二級毒品，不得施
    用，另基於施用第一級毒品、第二級毒品之犯意，於上開觀
    察、勒戒執行完畢釋放後五年內之九十四年八月四日十二時
    許，在台北縣土城市○○路某處，以香煙摻海洛因之方式，
    施用第一級毒品海洛因一次。另於上開時、地，將甲基安非
    他命置入玻璃球吸食器內吸用甲基安非他命一次。嗣於九十
    四年八月四日凌晨二時許，為警持搜索票在台北縣土城市○
    ○路○段三二一巷三二之三號二樓查獲，並扣得海洛因（淨
    重一點二五公克）一包、甲基安非他命（起訴書誤載為安非
    他命一包，下同）（毛重三點二公克、鑑驗後餘毛重三點一
    公克）。
二、案經台北縣政府警察局土城分局報請臺灣板橋地方法院檢察
    署檢察官偵查起訴。
    理  由
壹、有罪部分
一、上揭事實，訊據被告乙○○於本院審理時坦承不諱；而其為
    警查獲時採集之尿液檢體，經送臺灣檢驗科技股份有限公司
    以酵素免疫分析法（EIA）、 氣相層析質譜分析法（GC/MS
    ）檢驗之結果，呈鴉片類藥物陽性及安非他命類藥物陽性反
    應（甲基安非他命陽性反應），有該公司出具之濫用藥物檢
    體檢驗報告、臺北縣政府警察局土城分局證物清單在卷可稽
    ，另人體施用甲基安非他命後，其主要代謝物中，未改變型
    態之甲基安非他命占施用劑量達百分之四十三，安非他命則
    約為百分之五；人體若係施用安非他命後，主要代謝物中則
    有未改變型態之安非他命，但無甲基安非他命，此經法務部
    調查局以九十三年五月四日調科壹字第○九三六二四一三九
    八○號函釋明在案。足見人體若施用安非他命，其尿液代謝
    物不可能出現甲基安非他命，惟人體若施用甲基安非他命，
    其尿液代謝物除主要有甲基安非他命外，亦可能有少量之安
    非他命。是本件被告之尿液除呈現較少量之安非他命陽性反
    應外，主要係呈現甲基安非他命之陽性反應，依上開函示，
    被告自不可能係施用安非他命，而應係施用甲基安非他命。
    公訴意旨認被告係施用安非他命，容有誤解。又有扣案之白
    粉一包，經送驗結果確含第一級第六項毒品海洛因成分，淨
    重一點二五公克，空包裝重零點四二公克、透明結晶一包送
    驗結果判定為甲基安非他命毛重三點二公克，送驗後剩毛重
    三點一公克之情，有法務部調查局鑑驗通知書、臺灣檢驗科
    技股份有限公司濫用藥物檢驗報告附卷足證，足認被告自白
    應與事實相符，堪以採信。至公訴意旨認上開扣案之「甲基
    安非他命」係屬「安非他命」，容有誤會，應逕予更正。末
    查被告前因施用毒品案件而有如事實欄所載之刑事處遇情形
    ，此有臺灣高等法院被告全國前案紀錄表一份在卷可憑，被
    告於觀察勒戒執行完畢釋放後，五年內再犯毒品危害防制條
    例第十條施用毒品罪，本件事證明確，被告犯行堪予認定
二、核被告所為，係犯毒品危害防制條例第十條第一項、第二項
    之施用第一級、第二級毒品罪；其施用前持有海洛因、甲基
    安非他命之低度行為，為施用之高度行為所吸收，不另論罪
    ；其施用海洛因及施用甲基安非他命二罪間，犯意個別、行
    為互殊，應予分論併罰。爰審酌被告犯罪之動機、目的、智
    識程度，犯後之態度尚稱良好等一切情狀，量處如主文所示
    之刑，並定其應執行之刑，以示儆懲。至扣案海洛因（淨重
    一點二五公克）、甲基安非他命（鑑驗後剩餘毛重三點一公
    克），應依毒品危害防制條例第十八條第一項前段之規定宣
    告沒收銷燬，至送驗取樣用罄之海洛因及甲基安非他命部分
    ，因已滅失，無庸再為沒收銷燬之諭知，併此說明。另海洛
    因之外包裝袋一個（空包裝重零點四二公克）為被告所有，
    供其施用毒品所用之物，已據被告自承在卷，爰依刑法第三
    十八條第一項第二款宣告沒收。
貳、無罪部分
一、公訴意旨另略以：被告於九十四年八月四日二時許前之某時，
    欲受綽號「玲玲」姓名、年籍不詳之成年女子之託，將海洛
    因、安非他命轉讓（原起訴事實為運輸，已據公訴人當庭更
    正如上）給在台北縣土城市○○路四段三二一巷三二之三號
    二樓之綽號「小鴨」之不詳姓名年籍之成年人，而持有海洛
    因（淨重一點二五公克）、安非他命（毛重三點二公克、鑑
    驗後餘毛重三點一公克，實為甲基安非他命之誤）各一包，
    因認被告另涉犯毒品危害防制條例第十一條第一項、第二項
    之持有第一級毒品、第二級毒品罪（原起訴法條毒品危害防
    制條例第四條第一項、第二項，已據公訴人於本院審理時當
    庭更正如上）。
二、按犯罪事實，應依證據認定之，無證據不得推定其犯罪事實
    。又不能證明被告犯罪者，應諭知無罪之判決，刑事訴訟法
    第一百五十四條、第三百零一條第一項分別定有明文。又刑
    事訴訟法所謂認定犯罪事實之證據，係指足以認定被告確有
    犯罪行為之積極證據而言，該項證據自須適合於被告犯罪事
    實之認定，始得採為斷罪資料。如未能發現相當證據或證據
    不足以證明，自不能以推測或擬制之方法以為裁判之基礎。
    而在訴訟上用以證明事實之證據，須於通常一般之人均不致
    於有所懷疑，而得確信其為真實之程度者，始得據以為有罪
    之認定，倘其證明尚未達到此一程度，而有合理之懷疑性存
    在，致使無從為有罪之確信時，即應為無罪之判決。最高法
    院著有二十九年上字第三一五號、四十年台上字第八六號
    、七十六年台上字第四九八六號判例可資參照。
三、公訴人認被告涉有前開罪嫌，無非係以：本件訊據被告於警
    詢及偵查中供述受綽號「玲玲」姓名、年籍不詳之女子之託
    ，將海洛因、甲基安非他命拿給在台北縣土城市○○路四段
    三二一巷三二之三號二樓之綽號「小鴨」之人，而持有海洛
    因、甲基安非他命等語，並有扣案之第一級毒品海洛因一包
    、第二級毒品甲基非他命一包可證為依據。經查：
    (1)被告固於警訊供承：我吸用之安非他命（實為甲基安非他
      命之誤，以下均同）是玲玲拿給我用的不用錢，因為他要
      我幫他送今天警方在我身上扣到的安非他命、海洛因到黎
      萬平家給小鴨等語。其後檢察官再次訊問時亦稱：海洛因
      、安非他命是在我包包中找到，是玲玲叫我帶給小鴨，我
      不知道他們二人之名字，警詢筆錄實在，看過才簽名等語
      ，惟於本院審理中否認自白之真實性，改稱是自己要吸用
      等語。而所供述之「玲玲、小鴨等人」並無年籍資料可供
      查證，復無其他佐證資料以資證明確實有其等人及渠等曾
      或正從事轉讓毒品交易，且依被告警詢之供述其送毒品之
      代價安非他命零點五公克在黎萬平家中吸完了，其僅施用
      安非他命，沒有施用海洛因，然被告尿液檢驗嗎啡、安非
      他命類均呈陽性反應，則被告警詢所供顯與事實不相吻合
      ，自難以被告曾在警、偵訊之自白遽採為被告不利之認定
      ，洵屬無疑。
    (2)復查，扣案之第一級毒品海洛因一包（淨重一點二五公克
      、包裝重○點四二公克）、第二級毒品甲基安非他命一包
      （毛重三點二公克）、因數量均非鉅，且被告亦供稱其有
      施用第一、二級毒品情事，而其查獲當日所採尿液送鑑結
      果，確呈海洛因、安非他命陽性反應，此亦有台灣檢驗科
      技股份有限公司濫用藥物尿液檢驗報告一紙在卷可稽，是
      扣案之毒品，至多僅能作為被告有施用第一、二級毒品之
      補強證據，尚難進而推論其持有毒品係欲轉讓第一、二級
      毒品而持有之犯行，而因施用持有第一級毒品海洛因、第
      二級毒品安非他命之犯行，已為其施用第一級毒品海洛因
      、第二級毒品安非他命所吸收，已如上所述，亦無從復另
      論其單純持有上開毒品之犯行。此外，復查無其他積極之
      證據足以證明被告有上開公訴人所指之犯行，揆諸前揭法
      條及判例意旨，本件不能證明被告有另欲轉讓毒品而持有
      第一級毒品、第二級毒品之犯罪，自應就此部分諭知被告
      無罪之判決。
據上論斷，應依刑事訴訟法第二百九十九條第一項前段，第三百
零一條第一項、毒品危害防制條例第十條第一項、第二項、第二
十三條第二項、第十八條第一項前段，刑法第十一條前段、第五
十一條第五款、第三十八條第一項第二款，判決如主文。
本案經檢察官葉志飛到庭執行職務。
中    華    民    國    95    年    3     月    7     日
          刑事第二庭審判長  法  官  李 釱 任
                            法  官  劉 安 榕
                            法  官  徐 子 涵
上正本證明與原本無異。
如不服本判決，應於判決送達後十日內向本院提出上訴狀。
                            書記官  彭 麗 紅
中    華    民    國    95    年    3     月    8     日
附錄論罪法條全文：
毒品危害防制條例第10條
施用第一級毒品者，處 6 月以上 5 年以下有期徒刑。
施用第二級毒品者，處 3 年以下有期徒刑。


司法院資訊處製作；財團法人民間司法改革基金會備份。
